【裁判字號】    97,審訴,576
【裁判日期】    970411
【裁判案由】    偽造文書
【裁判全文】
臺灣高雄地方法院刑事判決             97年度審訴字第576號
公 訴 人  臺灣高雄地方法院檢察署檢察官
被    告  甲○○
上列被告因偽造文書案件，經檢察官提起公訴（96年度偵緝字第
4096號），被告於本院準備程序為有罪之陳述，經合議庭裁定由
受命法官依簡式審判程序獨任審理，判決如下：
    主  文
甲○○犯偽造署押罪，足以生損害於公眾及他人，處有期徒刑
月，如易科罰金，以銀元佰元（即新臺幣玖佰元）折算壹日。
偽造如附表一所示「乙○○」之署押貳拾枚，均沒收之。
    事  實  及  理  由
一、甲○○於民國95年2 月27日17時許，在楊吳麗雪（業經本署
    檢察官聲請簡易判決）所經營址設高雄縣仁武鄉○○村○○
    ○路灣北重劃區鐵皮屋內之電子遊戲場內，把玩電玩機而與
    店家對賭之際，為警當場查獲（此部分業經審結）。詎甲○
    ○為掩飾其斯時遭通緝之身份及逃避賭博刑責，竟基於偽造
    署押之犯意，於附表1 所示時、地，先後接續在如該附表所
    示文件上偽造「乙○○」之署名及指印，足生損害於乙○○
    本人及司法機關對於刑事犯罪偵查之正確性。嗣經警採集甲
    ○○之指紋送請內政部警政署刑事警察局比對後，始查知上
    情。
二、上開犯罪事實，有下列證據足資佐證：
  1.被告於甲○○於偵訊中及本院準備程序、審理中自白。
  2.證人乙○○於警詢中之證述。
  3.如附表1 所示文件上之「乙○○」簽名及指印等署押共計23
    枚。
  4.內政部警政署刑事警察局95年5 月10日刑紋字第0950067041
    號函。
三、按被告於行為後，如附表2 所示之相關法律均業經變更，並
    俱於95年7 月1 日施行，玆經整體比較結果，裁判時法並未
    較為有利，從而依刑法第2 條第1 項規定，自應適用各該行
    為時法，亦即修正前法，合先敘明。又按偵查機關所製作之
    逮捕通知書，其上若備有「收受人簽章欄」，由形式上觀察
    ，於該欄內簽名及捺指印，即足表示由該姓名之人收受斯項
    通知書之證明，是若有冒名而為之者，即應成立偽造私文書
    罪；倘偵查機關所製作之逮捕通知書，其上僅備有「被通知
    人簽章欄」，則在該等欄位下簽名及捺指印時，僅處於受通
    知者之地位，尚不能表示其係有製作何種文書之意思及曾為
    何項意思表示，故若有冒名而為之者，應認成立偽造署押罪
    （最高法院91年度臺非字第295 號判決參照）。再次按指印
    同為代表冒用者之姓名，依民法第3 條第3 項規定，指印有
    與簽名生同等之效力，其為署押之作用及效力與署押無異，
    且簽名與捺指印，係出於同一偽造署押之犯意，是其所捺指
    印雖為被告所有，亦係刑法所稱之偽造署押。本案被告於附
    表1 所示之文件上偽造「乙○○」之署名及兼捺上自己之指
    印，核其所為，均係犯刑法第217 條第1 項之偽造署押罪（
    起訴書誤認被告所為係行使偽造私文書罪，惟公訴檢察官已
    當庭更正起訴法條為刑法第217 條第1 項之偽造署押罪）。
    被告係為掩飾其斯時遭通緝之身份及逃避賭博刑責，基於同
    一偽造署押之犯意，先後多次偽造如附表文件上「乙○○」
    署押之行為，其所侵害之法益相同，且數行為於密接之時、
    地接續實施，在刑法評價上難以強行分開，應視為接續犯，
    而論以偽造署押一罪；又被告在附表1 編號3 、5 所示文件
    上偽造署押之犯行雖未據載明於起訴書上，惟該等犯行既與
    起訴部分存有接續犯之一罪關係，且經公訴檢察官當庭補充
    為起訴事實，本院自得併予審理。
四、本院審酌被告因涉犯刑案經通緝，為躲避警方查緝及逃避賭
    博刑責，竟假友人「乙○○」之署押以欺矇承辦員警，不惟
    已陷乙○○於遭受刑事追訴之危險，亦已妨害員警偵辦案件
    之正確性，其所為誠屬不該。惟念其犯後坦承犯行，非無悔
    意等一切情狀，爰量處如主文所示之刑，並諭知易科罰金之
    折算標準。又被告自95年9 月28日即因本案偵查遭通緝，迄
    至96年12月11日方因為警緝獲到案，是以本案非得依中華民
    國九十六年罪犯減刑條例予以減刑，併予指明。
五、末如附表1 所示文件上偽造之「乙○○」署押共計23枚，爰
    依刑法第219 條之規定，不問屬於犯人與否，宣告沒收之。
據上論結，應依刑事訴訟法第273 條之1 第1 項、第299 條第1
項前段、第310 條之2 、第454 條第1 項，刑法第2 條第1 項前
段、第217 條第1 項、第219 條，修正前刑法第41條第1 項，修
正前罰金罰鍰提高標準條例第2 條（現已刪除），刑法施行法第
1條 之1 ，判決如主文。
本案經檢察官劉穎芳到庭執行職務。
中    華    民    國    97    年    4     月    11    日
                  刑事第七庭  法  官  莊珮吟
以上正本證明與原本無異。
如不服本判決應於收受本判決後10日內向本院提出上訴書狀，並
應敘述具體理由，如未敘述上訴理由者，應於上訴期間屆滿後20
日內補提理由書狀於本院（均須按他造當事人之人數附繕本）「
切勿逕送上級法院」。
中    華    民    國    97    年    4     月    11    日
                              書記官  黃園芳
┌───────────────────────────────────────────────┐
│附表1 ：                                                                                      │
├──┬─────┬───────────────┬───────────┬──────────┤
│編號│時間及地點│  文      件      名      稱  │ 文    件    欄    位 │應沒收之偽造署押數目│
├──┼─────┼───────────────┼───────────┼──────────┤
│ 1  │95年2月27 │高雄縣政府警察局仁武分局臨檢紀│在場人欄              │偽造「乙○○」之署名│
│    │日18時13分│錄表                          │                      │壹枚與按捺指印壹枚  │
│    │在高雄縣仁│                              │                      │                    │
│    │武鄉八德東│                              │                      │                    │
│    │路灣北重劃│                              │                      │                    │
│    │區鐵皮屋內│                              │                      │                    │
├──┼─────┼───────────────┼───────────┼──────────┤
│ 2  │同上      │高雄縣政府警察局仁武分局扣押筆│受執行人欄、所有人欄  │偽造「乙○○」之署名│
│    │          │錄暨扣押物品目錄表            │                      │枚與按捺指印枚  │
├──┼─────┼───────────────┼───────────┼──────────┤
│ 3  │同上      │高雄縣政府警察局仁武分局仁武派│被通知人欄            │偽造「乙○○」之署名│
│    │          │出逮捕通知書2 份              │                      │貳枚與按捺指印貳枚  │
├──┼─────┼───────────────┼───────────┼──────────┤
│ 4  │95年2 月27│警局調查筆錄                  │受詢問人欄、同意人欄、│偽造「乙○○」之署名│
│    │日19時55分│                              │被詢問人欄及騎縫處    │枚與按捺指印陸枚  │
│    │在高雄縣政│                              │                      │                    │
│    │府警察局仁│                              │                      │                    │
│    │武分局    │                              │                      │                    │
├──┼─────┼───────────────┼───────────┼──────────┤
│ 5  │同上      │口片卡影本                    │空白處                │偽造「乙○○」之署名│
│    │          │                              │                      │壹枚與按捺指印壹枚  │
└──┴─────┴───────────────┴───────────┴──────────┘
┌───────────────────────────────────────────────┐
│附表2 ：                                                                                      │
├──────┬─────────────┬─────────────┬───────┬────┤
│相關變更條文│行為時法（下稱舊法）之內容│裁判時法（下稱新法）之內容│比  較  理  由│備    註│
├──────┼─────────────┼─────────────┼───────┼────┤
│【罰金刑下限│罰金：（銀元）1 元以上。  │罰金：新臺幣1000元以上…。│罰金刑之下限，│舊法有利│
│之變更】刑法│                          │                          │由銀元10元（亦│        │
│第33條第5款 │                          │                          │經提高）即新臺│        │
│            │                          │                          │幣30元，提高為│        │
│            │                          │                          │新臺幣1000元  │        │
├──────┼─────────────┼─────────────┼───────┼────┤
│【易科罰金折│犯最重本刑為5 年以下有期徒│犯最重本刑為5 年以下有期徒│易科罰金折算標│舊法有利│
│算標準變更】│刑以下之刑之罪，而受6 個月│刑以下之刑之罪，而受6 個月│準由銀元300 元│        │
│修正前刑法第│以下有期徒刑或拘役之宣告…│以下有期徒刑或拘役之宣告者│即新臺幣900 元│        │
│41條第1 項前│得以（銀元，下同）1 元以上│，得以新臺幣1000元、2000元│，提高為以新臺│        │
│段、修正前罰│3 元以下折算1 日，易科罰金│或3000元折算1 日，易科罰金│幣1000元、2000│        │
│金罰鍰提高標│。依刑法第41條易科罰金…就│。                        │元或3000元折算│        │
│準條例第2 條│其原定數額提高為100 倍折算│                          │1日           │        │
│→現行刑法第│1 日；法律所定罰金數額未依│                          │              │        │
│41 條 第1 項│本條例提高倍數，或其處罰法│                          │              │        │
│前段        │條無罰金刑之規定者，亦同。│                          │              │        │
├──────┼─────────────┴─────────────┴───────┴────┤
│整體比較結果│舊法之最低刑度與易科罰金之折算標準均較低，是舊法較為有利。                      │
└──────┴────────────────────────────────────────┘
◎附錄本案所犯法條：
《刑法第217 條》
偽造印章、印文或署押，足以生損害於公眾或他人者，處3 年以
下有期徒刑。
《中華民國刑法施行法第1 條之1 》
中華民國94年1 月7 日刑法修正施行後，刑法分則編所定罰金之
貨幣單位為新臺幣。
94年1 月7 日刑法修正時，刑法分則編未修正之條文定有罰金者
，自94年1 月7 日刑法修正施行後，就其所定數額提高為30倍。
但72年6 月26日至94年1 月7 日新增或修正之條文，就其所定數
額提高為3 倍。


司法院資訊處製作；財團法人民間司法改革基金會備份。
